臺灣彰化地方法院刑事判決　　　　　　　100年度訴字第946號
公　訴　人　臺灣彰化地方法院檢察署檢察官
被　　　告　謝家銘
上列被告因違反藥事法案件，經檢察官提起公訴（100 年度偵字
第5860號），本院判決如下：
    主  文
謝家銘無罪。
    理  由
壹、證據能力部分：
一、按被告以外之人於審判外之陳述，雖不符刑事訴訟法第159
    條之1 至第159 條之4 之規定，而經當事人於審判程序同意
    作為證據，法院審酌該言詞陳述或書面陳述作成時之情況，
    認為適當者，亦得為證據；當事人、代理人或辯護人於法院
    調查證據時，知有第159 條第1 項不得為證據之情形，而未
    於言詞辯論終結前聲明異議者，視為有前項之同意，刑事訴
    訟法第159 條之5 定有明文。本院後述所引之屬於被告以外
    之人於審判外之陳述，均已於本院調查證據程序及審理期日
    提示並告以要旨後，檢察官、被告亦均知悉該等證據係被告
    以外之人於審判外之陳述，而均未於言詞辯論終結前表示異
    議，本院審酌上開證據取得過程並無瑕疵，且無人情施壓或
    干擾，亦無不當取供之情形，又與本案待證事實間復具有相
    當之關聯性，以之作為本案證據尚無不當，是該等證據均具
    有證據能力。
二、次按偵查犯罪機關依法定程序監聽之錄音，係以監聽之錄音
    帶為其調查犯罪所得之證據，司法警察依據監聽錄音結果予
    以翻譯而製作之通訊監察譯文，乃該監聽錄音帶內容之顯示
    ，此為學理上所稱之「派生證據」，屬於文書證據之一種。
    於被告或訴訟關係人對其譯文之真實性發生爭執或有所懷疑
    時，法院固應依刑事訴訟法第165 條之1 第2 項之規定，勘
    驗該監聽錄音帶以踐行調查證據之程序，俾確認該錄音聲音
    是否為通訊者本人及其內容與通訊監察譯文之記載是否相符
    ，或傳喚該通訊者為證據調查。倘被告或訴訟關係人對該通
    訊監察譯文之真實性並不爭執，即無勘驗辨認其錄音聲音之
    調查必要性，法院於審判期日如已踐行提示通訊監察譯文供
    當事人辨認或告以要旨，使其表示意見等程序並為辯論者，
    其所為之訴訟程序即無不合（最高法院98年度臺上字第2016
    號刑事判決意旨可資參照）。查本件警察執行通訊監察所製
    作之通訊監察譯文，既屬於文書證據之一種，而文書由公務
    員製作者，應記載製作之年、月、日及其所屬機關，由製作
    人簽名，刑事訴訟法第39條定有明文。依卷附通訊監察譯文
    所示，該譯文原未記載製作日期及製作人所屬機關，與上開
    法律規定之程式不符，惟此業經本院函命補正，經內政部警
    政署刑事警察局於民國100 年8 月17日以刑偵六一字第1000
    103924號函補正上開程式之譯文（見本院卷第24-26 頁），
    公訴人、被告於本院審理中均不爭執上開譯文內容之真實性
    ，且被告謝家銘持用門號0000-000000 號行動電話所為之通
    訊監察，係檢察官依通訊保障及監察法向本院聲請核發實施
    ，有本院通訊監察書影本附於偵卷內可憑（見偵卷第9-12頁
    ），符合通訊保障及監察法之法定程式，並經本院於審理期
    日踐行書證之法定調查證據程式，自具有證據能力。
三、本案其餘非供述證據，檢察官、被告亦不爭執證據能力，本
    院審酌該等證據作成及取得之程序均無違法之處，且經本院
    依據法定程序進行證據之調查，是後述所引用證據之證據能
    力均無疑義，自得為證據。
貳、實體部分：
一、公訴意旨略以：被告謝家銘明知甲基安非他命係政府列管之
    第二級毒品，不得為製造、運輸、販賣、轉讓行為，亦屬於
    行政院衛生署明令公告列為禁藥管理，係屬藥事法第22條第
    1 項第1 款所定之禁藥，不得轉讓。被告因其友人周芷瑩於
    100 年3 月5 日下午8 時57分許，因商討借錢事宜已以行動
    電話與其聯絡，被告便於同日下午10時46分10秒，以其持用
    之門號0000-000000 號行動電話，回撥至周芷瑩持用由其妹
    周孟誼申請之門號0000-000000 號行動電話與周芷瑩聯絡後
    ，周芷瑩旋於同日下午10時51分許，至位於彰化縣田中鎮○
    ○路附近之三潭國小周圍外7-11便利商店，向被告借款新臺
    幣（下同）1 萬元，並當面要求被告提供第二級毒品甲基安
    非他命予其施用，被告竟基於轉讓第二級毒品即禁藥甲基安
    非他命之犯意，未賺取差價及未從交付毒品抽取一定比率供
    己施用下，將屬禁藥之第二級毒品甲基安非他命1 小包轉讓
    予周芷瑩1 次，因認被告謝家銘係涉違反藥事法第83條第1
    項之轉讓禁藥罪嫌等語。
二、按犯罪事實應依證據認定之，無證據不得認定犯罪事實；不
    能證明被告犯罪者，應諭知無罪之判決，刑事訴訟法第154
    條第2 項、第301 條第1 項分別定有明文。又認定不利於被
    告之事實，須依積極證據，苟積極證據不足為不利於被告事
    實之認定時，即應為有利於被告之認定。再事實之認定應憑
    證據，如未能發現相當證據，或證據不足以證明，自不能以
    推測或擬制之方法，以為裁判基礎；另認定犯罪事實所憑之
    證據，雖不以直接證據為限，間接證據亦包括在內，然無論
    直接或間接證據，其為訴訟上之證明，須於通常一般之人均
    不致於有所懷疑，而得確信其為真實之程度者，始得據之為
    有罪之認定，倘其證明尚未達到此一程度，而有合理性懷疑
    之存在時，即無從為有罪之認定（最高法院30年上字第816
    號、30年上字第1831號、40年臺上字第86號及76年臺上字第
    4986號判例意旨參照）。再者，刑事訴訟法第161 條已於91
    年2 月8 日修正公佈，其第1 項規定：檢察官就被告犯罪事
    實，應負舉證責任，並指出證明之方法。因此，檢察官對於
    起訴之犯罪事實，應負提出證據及說服之實質舉證責任，倘
    其所提出之證據，不足為被告有罪之積極證明，或其指出證
    明之方法，無從說服法院以形成被告有罪之心證，基於無罪
    推定之原則，自應為被告無罪判決之諭知（最高法院92年臺
    上字第128 號判例意旨參照）。又92年9 月1 日施行之新修
    正刑事訴訟法第154 條證據裁判主義之規定，乃揭櫫國際公
    認之刑事訴訟無罪推定原則，為修正刑事訴訟法保障被告人
    權之重要指標，法院自應嚴守此一原則，在檢察官所舉證據
    及法院依法定職權調查所得之證據，足以證明被告有罪之前
    ，自應推定其無罪；若所得證據其為訴訟上之證明，尚未達
    於通常一般人均不致有所懷疑，而得確信其為真實之程度者
    ，自不能為有罪之認定，此為上開無罪推定原則之當然闡釋
    ，自不能因犯罪之調查難易不同而有異，其理甚明；又施用
    毒品者所稱其向某人買受毒品之指證，不得作為有罪判決之
    唯一證據，仍須調查其他必要之證據，以察其是否與事實相
    符，為本院歷年來之見解，良以毒品買受者之指證，其憑信
    性於通常一般人已有所懷疑，尚難確信其為真實；況依毒品
    危害防制條例第17條之規定，其供出毒品來源而破獲者，復
    得減輕其刑，則其指證之真實性猶有疑慮，是施用毒品者之
    指證，其真實性有待其他必要證據加以補強；茲所謂必要之
    補強證據，固不以證明販賣毒品犯罪構成要件之全部事實為
    必要，但以與施用者之指證具有相當之關聯性為前提，其經
    與施用者之指證綜合判斷，已達於通常一般人均不致有所懷
    疑，而得確信施用者之指證為真實者，始得為有罪之認定，
    此為無罪推定原則之必然推演，最高法院93年度臺上字第67
    50號判決意旨可資參照。
三、本件公訴人認被告涉有違反藥事法第83條第1 項之轉讓禁藥
    罪嫌，無非係以證人周芷瑩於警詢及偵訊時之證述、門號00
    00-000000 與0000-000000 號行動電話通訊監察錄音光碟暨
    譯文、指認犯罪嫌人紀錄表、位於彰化縣田中鎮○○路附近
    之三潭國小周圍外7-11便利商店地圖及指認照片等為其論據
    。
四、惟訊據被告堅詞否認有何轉讓禁藥甲基安非他命予證人周芷
    瑩之犯行，並辯稱：伊只有在100 年3 月間借1 萬元予證人
    周芷瑩，並沒有轉讓禁藥甲基安非他命予周芷瑩等語。經查
    ：
  (一)門號0000-000000 與0000-000000 號之行動電話通訊監察錄
    音光碟暨譯文，其內關於100 年3 月5 日晚間8 時57分，證
    人周芷瑩以持用0000-000000 號行動電話（下簡稱B ），與
    被告所持用之0000-000000 號行動電話（下簡稱A ）聯繫，
    並有如下對話：「B:（女）喂，哥哥。A:你誰？B:我你小妹
    。A:哪一個小妹？B 員林的小妹。A:你回來了？B:嗯。A:怎
    樣？B:想說跟你講一下A:你在哪？B:員林阿來去弄一下頭髮
    。A:那天是什麼狀況？我也看沒有是針對誰。但是我這邊都
    還很清楚。A:你都承認了丫。B:對啊。你聽誰講？我剛去找
    的那個？A:什麼？B:你聽誰講？A:警察伯伯。B:對啊一部分
    我承認，他們最主要是說，看有辦法捉到我臺中的藥頭『強
    哥』A:針對臺中那個喔。B:對阿，再來就是針對『俊傑』他
    們那邊的部份，咬『俊傑』的1 、20人，1 月28日的時候，
    情形不樂觀。A:你要去弄頭髮？B:我先來弄電話。A:晚點過
    去找你？B:我晚點要過去... 淑..那。A:你要過來喔？B:對
    啊。A:你來再打給我。B:好。」（見偵卷第36頁、本院卷第
    25頁），細繹該通話內容僅係提及證人周芷瑩剛回來、員警
    希望捉臺中藥頭「強哥」及另一藥頭「俊傑」，並未提及有
    任何毒品需求之言詞或暗語，證人周芷瑩於警詢中證稱：撥
    打此通電話給謝家銘是告訴他，伊交保回來了，因為伊是10
    0 年1 月6 日收押禁見，於3 月4 日出來的等語（詳見偵卷
    第39頁反面），應符事實。又被告與證人周芷瑩2 人於當日
    晚間10時46分10秒再度通話，其內容為：「A:妳在哪？B:（
    女）我在7-11。A:哪裡7-11？B:橋這。莊家這裡。A:前面那
    個？B:對。A:我5 分鐘到」，足見被告與證人周芷瑩2 人確
    實在7-11超商碰面之事實。惟依上揭通話內容，實無從得知
    證人周芷瑩向被告索取毒品之任何訊息。再參以證人周芷瑩
    於警詢時證稱：叫謝家銘用一些安非他命給我，是於100 年
    3 月中旬大約晚上6-7 時左右，正確日期我忘記了，我去彰
    化縣田中鎮○○路上的7-11超商，向謝家銘借1 萬元，謝家
    銘只有轉讓那一次的安非他命，後來就聯絡不上他了等語（
    見偵卷第40頁反面），及其於偵訊時結證稱：我只有在100
    年3 月中旬某日晚上6 、7 點，在彰化縣田中鎮○○路上的
    7-11起商，向謝家銘借1 萬元，我當面向謝家銘討1 包安非
    他命，謝家銘並拿1 包安非他命給我，該次因為是當面講的
    ，沒有打電話，所以監聽譯文裡面沒有錄到等語（見偵卷第
    50、53-1、54頁），可知證人周芷瑩上開證述轉讓安非他命
    的時間係在「100 年3 月中旬大約晚上6-7 時」，顯與前揭
    開監聽譯文所示2 人實際聯絡碰面時間為「100 年3 月5 日
    晚間10時46分10秒通話後」，並不一致。是上揭監聽譯文之
    聯絡時間尚難以佐證證人周芷瑩於前揭警詢及偵訊證述內容
    之正確與真實性，準此，公訴人以上揭監聽譯文認被告與證
    人周芷瑩於100 年3 月5 日晚間10時46分10秒通話後見面時
    ，有轉讓毒品甲基安非他命1 包予證人周芷瑩之行為，難謂
    有據。
  (二)又證人周芷瑩雖於警詢、偵訊時均證稱曾於100 年3 月中旬
    某日晚上6 、7 點，在彰化縣田中鎮○○路上的7-11超商，
    向被告謝家銘借1 萬元，並當面向被告索討1 包甲基安非他
    命，被告乃交付甲基安非他命1 包予伊等語（詳見偵卷第40
    頁反面、第50、53-1、54頁）。惟證人周芷瑩於本院交互詰
    問時，又明確證述其於警詢及偵訊時之證述並不實在，因警
    方一直問伊係跟謝家銘買的還是跟他拿的，伊只好說跟他拿
    的，檢察官複訊時也只好照著說，而在3 月剛交保出來又跟
    母親吵架沒錢才向被告借了1 次1 萬元，印象中是3 月初借
    錢，沒有在3 月中旬向被告索取安非他命1 包之事實等語（
    詳見本院卷第39-40 頁），互參並細繹上揭先後證述，證人
    於警詢、偵訊中關於自被告處無償受讓甲基安非他命之證述
    顯有動搖，而其於警、偵訊證述無償取得毒品之時間係在「
    3 月中旬」且為向被告借款之同時，然在本院審理時卻證述
    「借款時間在3 月初」，但無自被告處取得甲基安非他命，
    其借款事實雖無不同，然時間有異，又有無取得毒品之事實
    亦有疑，實難認證人周芷瑩於警、偵訊之證述並無瑕疵而符
    事實。又證人周芷瑩係於100 年4 月26日為警搜索後採集其
    尿液送驗後呈甲基安非他命及安非他命陽性反應，此有證人
    周芷瑩之警詢筆錄、臺灣高等法院被告前案紀錄表及刑事判
    決供參（見偵卷第38-40 頁、本院卷第45-50 頁），其於10
    0 年3 月5 日晚上10時46分10秒與被告通話後見面，是否確
    有向被告無償取得甲基安非他命並施用之事實，實無相關證
    據或所排放之尿液可憑，由此可知證人周芷瑩於警詢及偵訊
    中證述被告轉讓毒品甲基安非他命之證述並無其他相關證據
    足以佐證。再參酌證人周芷瑩與被告於上揭二通電話通話後
    相約碰面，其見面時間係在100 年3 月5 日晚上10時46分10
    秒通話後，若果在該次碰面時有借用1 萬元予證人周芷瑩之
    事實，衡諸常情，焉有再無償提供毒品予證人周芷瑩之理，
    證人周芷瑩於警詢、偵訊時所為供出毒品來源之證述，其憑
    信性實有疑慮，自難僅依證人周芷瑩於警詢及偵訊時之唯一
    證述，而採為被告論罪之依據。
  (三)另關於公訴人所提其餘之指認犯罪嫌人紀錄表、位於彰化縣
    田中鎮○○路附近之三潭國小周圍外7-11便利商店地圖及指
    認照片等證據，僅係證明證人周芷瑩為指認被告行為，及上
    開地點位置之特定，實無從佐證被告確於100 年3 月5 日晚
    上10時46分10秒與證人周芷瑩通話後，在彰化縣田中鎮○○
    路附近之三潭國小周圍外7-11便利商店，無償轉讓甲基安非
    他命1 小包予證人周芷瑩之事實，上揭證據顯難憑以佐證證
    人周芷瑩於警詢及偵訊證述之真實性，自不得遽此採為被告
    不利之認定。
五、綜上所述，證人周芷瑩於警詢及偵訊時之證述，與其於本院
    審理時之證述並不一致，且查無其他必要之證據可佐證人周
    芷瑩上開證述是否與事實相符，公訴人所舉上揭證據在客觀
    上尚未達於通常一般人均不致於有所懷疑、而得確信被告確
    曾犯罪之程度，即無從形成有罪之確信。此外，公訴人復未
    提出其他適合於證明被告此部分犯罪事實之其他積極證據，
    以資證明被告有轉讓禁藥之犯行。揆諸上開說明，被告轉讓
    禁藥之犯行自屬不能證明，基於無罪推定原則，自應為被告
    無罪判決之諭知。
六、據上論斷，應依刑事訴訟法第301 條第1 項前段，判決如主
    文。
本案經檢察官葉柏岳到庭執行職務。
中    華    民    國   100    年    10    月    6     日
                  刑事第五庭    審判長法官  周淡怡
                                法      官  王奕勛
                                法      官  李淑惠
以上正本證明與原本無異。
如不服本判決應於收受判決後10日內向本院提出上訴書狀，並
應敘述具體理由。其未敘述上訴理由者，應於上訴期間屆滿後
20日內向本院補提理由書(均須按他造當事人之人數附繕本)
「切勿逕送上級法院」。
中    華    民    國   100    年    10    月    6     日
                                    書記官  張清秀